【裁判字號】    92,交訴,92
【裁判日期】    921107
【裁判案由】    業務過失致死
【裁判全文】
臺灣桃園地方法院刑事判決                          九十二年度交訴字第九二號
    公  訴  人  臺灣桃園地方法院檢察署檢察官
    被      告  乙○○
右列被告因業務過失致死案件，經檢察官提起公訴（九十二年度偵字第一三六九一號
），經本院裁定適用簡式審判程序審理，茲判決如左：
    主  文
乙○○從事業務之人，因業務上過失致人於死，處有期徒刑陸月，如易科罰金，以
佰元折算壹日。緩刑年。
    事  實
一、乙○○係翔毅交通有限公司之貨車司機，為從事駕駛業務之人，於民國九十二年
    七月二十八日上午九時二十分許駕駛車號為一０一—ＧＭ號營業用大貨車至桃園
    縣楊梅鎮草湳坡下二七號怡聯貨櫃股份有限公司埔心貨櫃集散場（下稱怡聯貨櫃
    集散場），車尾向東停靠收貨區第四六號月台卸貨，原應注意行車前應注意煞車
    裝置需詳細檢查確實有效，及汽車於坡道不得已停車時，應切實注意防止車輛滑
    行，而依當時為晴天上午，且視距良好，其意識清楚，並無不能注意之情事，竟
    疏於注意上開大貨車自九十年十月間加裝空氣煞車後，即未曾定期檢查，又其當
    日卸貨停車月台之東側較西側地面略高而為坡道，而於停車時僅使用空氣煞車，
    而未將車上手煞車拉上，以切實避免車輛滑動，即下車卸貨，致該大貨車於同日
    上午九時五十分許，竟因空氣煞車因故失靈而鬆動，突然往前向西滑行，適該貨
    櫃場倉庫理貨員呂東洲站立於第四六號月台前約二十二公尺遠處指揮場內往來車
    輛卸貨行進，見乙○○之大貨車緩慢滑行，亦因過失未能察覺該車係無人駕駛之
    車輛，乃吹哨子並舉手示意乙○○之車輛暫停，並指示由江發財（公訴人誤繕為
    江登財）所駕駛車號為ＫＵ—六一０號曳引車後掛車牌ＶＮ—六二號拖車之車輛
    先行由南往北通過，待江發財所駕曳引車車頭經過呂東洲後，呂東洲即遭滑動之
    一０一—ＧＭ號大貨車車頭及江發財所駕駛前開曳引車之拖車車板夾擊，以致其
    頸椎、胸骨骨折而倒地，而乙○○在距離其大貨車約三、四公尺處見車輛滑動，
    立刻跑到駕駛座上拉起手煞車，並將排檔移至二檔，將車停住，江發財則係自後
    照鏡中見呂東洲示意暫停之大貨車仍在行進，且呂東洲竟倒臥在地，立刻將車煞
    停，下車察看呼救，呂東洲經送醫急救，仍於同日上午十時三十分因出血性休克
    不治死亡。
二、案經呂東洲之女甲○○訴由桃園縣政府警察局楊梅分局報告臺灣桃園地方法院檢
    察署檢察官相驗後偵查起訴。
      理  由
一、右揭犯罪事實業據被告乙○○迭於偵、審中供承不諱，核與告訴人甲○○指訴其
    父呂東洲被害情形，證人江發財證稱：呂東洲當時係於怡聯貨櫃集散場第四六月
    台前指揮被告大貨車停止，並指示其曳引車直行，待其車輛向前緩慢直行時，其
    車輛右後方突遭被告大貨車車頭撞及，剛好夾到呂東洲，呂東洲並因此倒地流血
    ，而其從後照鏡中曾見被告大貨車都沒有踩煞車，一直向前滑行等語，暨證人即
    怡聯貨櫃集散場副總吳宗樹及職員張清松所證：呂東洲係該公司倉庫理貨員，負
    責收貨、裝櫃、引導貨車停靠指定門號月台卸貨等情相符。並有桃園縣警察局楊
    梅分局道路交通事故現場圖、怡仁綜合醫院診斷證明書、臺灣桃園地方法院檢察
    官檢察署勘驗筆錄，及現場照片六幀在卷可稽，而被害人呂東洲確因本件車禍受
    有如事實欄所述之傷害，經送醫後仍因出血性休克不治死亡，業經臺灣桃園地方
    法院檢察署檢察官督同檢驗員到場相驗屬實，製有相驗筆錄、驗斷書、相驗屍體
    證明書在卷可稽。至被告雖於本院訊問時辯稱：無法確定呂東洲當時是否在指揮
    交通；又告訴人於檢察官訊問時陳稱：曳引車司機江發財就本件車禍之發生亦有
    過失云云。然呂東洲係於怡聯貨櫃場擔任理貨員，平日負責收貨、裝櫃及引導貨
    車停靠指定門號月台卸貨一節，業經證人吳宗樹及張清松證述明確，而以呂東洲
    係身高約一百七十二公分，於車禍中係因頸椎、胸骨骨折導致出血性休克死亡，
    以及被告大貨車於車禍後，其車頭擋風玻璃下，保險桿上之間，有橫向寬及車頭
    面約五分之四之擦痕，保險桿有凹痕，保險桿及車牌上，黏有黑色膠狀擦痕，擋
    風玻璃下，保險桿上之間之橫向擦痕，擦痕上緣，經測量距離地面一百五十公分
    ，擦痕下緣距離地面一百三十公分等情，有臺灣桃園地方法院檢察署相驗屍體證
    明書、驗斷書及九十二年七月三十日勘驗筆錄可參，而觀諸卷內車損照片，被告
    大貨車上方凹陷處之痕跡，恰與江發財所駕駛曳引車後方拖車之高度相符，亦與
    上開驗斷書中呂東洲受傷位置之正、背面圖及屍體照片之位置及高度相合，又輔
    以呂東洲於車禍發生前，係站在收貨區第四六號月台前吹哨並指揮被告大貨車停
    止，而指示江發財所駕駛之曳引車先行等情，迭經證人江發財於警詢及偵查中證
    述綦詳，而以車禍現場之照片，呂東洲於車禍受傷倒地後，其頭部之位置，確遺
    有哨子一個，則可見呂東洲當時應係站立在被告車輛所停靠之第四六號月台前指
    揮入場車輛時，疏未注意其後方被告大貨車因煞車失靈，在無人駕駛之情況下向
    其方向於坡道上緩慢滑行，仍以吹口哨及舉手指揮之方式，要被告大貨車停止，
    並讓江發財之曳引車先行，致遭兩車碾斃，應堪認定，否則若如被告所辯：呂東
    洲於車禍當時應非在現場指揮交通云云，則呂東洲見被告及江發財之車輛緩慢朝
    其方向前進時，依一般人之反應，自會朝其他方向閃避，以避免危險發生，而本
    件呂東洲卻係站立於被告大貨車正前方，以致遭該大貨車及行進方向與被告大貨
    車垂直之江發財之曳引車撞碾，則顯與常情不符，是被告所辯，並不足採。另以
    本件證人江發財於車禍發生前，既係依貨櫃場理貨員呂東洲之指揮，而駕駛曳引
    車由南往北駛過被告大貨車所停靠之第四六號月台前，且其係於曳引車車頭通過
    呂東洲所站立之第四六號月台前約十二點一公尺後，才發現與其呈垂直方向緩慢
    行進之被告大貨車，竟係無人駕駛之車輛，而指揮交通之呂東洲亦因未及閃避受
    傷倒地等情形，則以一般人就行進中之車輛竟無人駕駛之情形，即已無法立即反
    應，且江發財係因信任呂東洲之指揮駕車行進一段距離後始發生本件車禍，其對
    於站立於其車輛右後方之呂東洲，因疏未注意被告大貨車之異狀，而未予閃避，
    以致遭碾一事，亦無預見之可能性，而無過失，則告訴人陳稱：江發財對於本件
    車禍之發生亦有過失云云，亦不足採。
二、按汽車行車前應注意煞車裝置需詳細檢查確實有效；又汽車於坡道不得已停車時
    應切實注意防止車輛滑行，道路交通安全規則第八十九條第一項第一款及第一百
    十二條第一項第十一款分別定有明文。被告駕駛營業用大貨車自應注意遵守前開
    規定，而以事故發生時係為晴天上午，視距良好，被告意識清楚，並無不能注意
    之情事，竟疏於注意上開大貨車自九十年十月間加裝空氣煞車後，即未曾定期檢
    查，又其當日卸貨停車月台之東側較西側地面略高而為坡道，而於停車時僅使用
    空氣煞車，而未將車上手煞車拉上，以切實避免車輛滑動，以致該大貨車竟因空
    氣煞車因故失靈鬆動向前滑行而肇事，與疏未注意被告大貨車上並無駕駛人，且
    於大貨車緩慢滑行接近時未及時閃躲之呂東洲間，就本件過失之發生均有過失，
    而前揭過失，與呂東洲遭被告大貨車及江發財所駕駛曳引車所碾斃之結果間，有
    相當因果關係。是本件事證明確，被告犯行堪以認定，其過失責任之成立，既不
    因被害人與有過失而解免，仍應依法論科。
三、本件被告乙○○係翔毅交通有限公司之貨車司機，以駕駛大貨車為業，為從事駕
    駛業務之人，其因駕駛業務上過失而傷害人之行為，核其所為，係犯刑法第二百
    七十六條第二項業務過失致死罪。茲被告並無前科，有臺灣高等法院被告全國前
    案紀錄表附卷可憑。爰審酌被告之素行良好、肇事之過失情節，及其坦承肇事，
    並與被害人呂東洲之繼承人達成民事上和解，而有桃園縣楊梅鎮調解委員會調解
    書一紙在卷，暨被害人呂東洲與有過失等一切情狀，量處如主文所示之刑，並諭
    知易科罰金之折算標準，資以懲儆。又被告前未曾受有期徒刑以上刑之宣告，其
    偶因過失罹犯本罪，犯後復知悔悟，經受此科刑教訓後，當益知戒慎，信無再犯
    之虞，本院認所宣告之刑以暫不執行為適當，併宣告緩刑三年，以啟自新。
四、本件被告乙○○所犯刑法第二百七十六條第二項業務過失致死罪，為法定刑五年
    以下有期徒刑之罪，且屬地方法院管轄第一審案件，而被告已於本院準備期日中
    就本件被訴事實為有罪之陳述，經本院告知其簡式審判程序之旨，並聽取當事人
    之意見後，依刑事訴訟法第二百七十三條之一第一項，裁定由受命法官獨任進行
    簡式審判程序，附此敘明。
據上論斷，應依刑事訴訟法第二百七十三條之一第一項、第二百九十九條第一項前段
，刑法第二百七十六條第二項、第七十四條第一款、第四十一條第一項前段，罰金罰
鍰提高標準條例第一條前段、第二條，判決如主文。
本案經檢察官林秀敏到庭執行職務。
中      華      民      國      九十二      年    十一    月     七     日
                                臺灣桃園地方法院交通法庭
                                    法  官  劉  秀  君
右正本證明與原本無異。
如不服本判決，應於判決送達後十日內向本院提出上訴狀( 應附繕本 )，上訴於臺灣
高等法院。
                                    書記官  邱  仲  騏
中      華      民      國      九十二      年    十一    月     十     日
附錄本案論罪科刑之法條：
中華民國刑法第二百七十六條第二項：
 (過失致死罪)
從事業務之人，因業務上之過失犯前項之罪者，處五年以下有期徒刑或拘役，得併科
三千元以下罰金。


司法院資訊處製作；財團法人民間司法改革基金會備份。
